【裁判字號】    98,交聲,379
【裁判日期】    980918
【裁判案由】    聲明異議
【裁判全文】
臺灣臺南地方法院交通事件裁定         98年度交聲字第379號
移送機關    交通部公路總局嘉義區監理所臺南監理站
異議人即
受處分人    甲○○
上列異議人即受處分人因違反道路交通管理處罰條例案件，對於
交通部公路總局嘉義區監理所臺南監理站98年3月26日所為之裁
決處分（處分案號：嘉監南字第裁74-BD0000000號）聲明異議，
本院裁定如下：
    主    文
異議駁回。
    理    由
一、原處分意旨略以：異議人即受處分人甲○○（下稱異議人）
    駕駛車牌號碼3316-KB號自用一般小客車，於民國97年12月1
    9日15時12分許，行經高雄市○○路創新公園前路口時，因
    該路段限速50公里，而汽車駕駛人行車速度為66公里，超過
    規定之最高時速未滿20公里，經高雄市政府警察局交通警察
    大隊（下稱舉發機關）警員製單逕行舉發，嗣經移送機關即
    交通部公路總局嘉義區監理所臺南監理站（下稱原處分機關
    ）以其違規事實明確，依道路交通管理處罰條例第40條、第
    63條第1項第1款（原處分漏載第1款）及違反道路交通管理
    事件統一裁罰基準表之規定，裁處異議人罰鍰新臺幣（下同
    ）1,600元，並記違規點數1點等語。
二、本件聲明異議意旨略以：異議人於98年2月14日載兒子回學
    校，路經該路段，在快車道上確實看不到速限標誌，因被樹
    木遮蔽，為考量此路段是莘莘學子往來之要道，已上高雄市
    長網站陳述，高雄市府工務局已派員修剪。速限標誌被遮是
    事實，並提出照片為證，為此聲明異議，請求撤銷原處分等
    語。
三、按行車速度，依速限標誌或標線之規定，無速限標誌或標線
    者，行車時速不得超過50公里，道路交通安全規則第93條第
    1項第1款前段定有明文。次按汽車駕駛人，行車速度，超過
    規定之最高時速，或低於規定之最低時速，除有第43條第1
    項第2款情形外，處1,200元以上2,400元以下罰鍰，並記違
    規點數1點，道路交通管理處罰條例第40條、第63條第1項第
    1款亦分別規定甚明。
四、經查：
  (一)異議人駕駛車牌號碼3316-KB號之自用一般小客車，於上開
    時、地行經速限為每小時50公里之路段時，經固定式雷達測
    速儀器測得其時速為66公里，超速16公里行駛，而經舉發機
    關員警製單逕行舉發，嗣經原處分機關依法裁處異議人罰鍰
    1,600元，並記違規點數1點之事實，有高雄市政府警察局98
    年1月7日高市警交相字第BD0000000號舉發違反道路交通管
    理事件通知單、原處分機關98年3月26日嘉監南字第裁74-BD
    0000000號裁決書及照片各1份附卷可稽，亦為異議人所不爭
    執，是此部分事實，已可認定。
  (二)異議人雖主張現場之速限標誌經樹木遮蔽，並提出其自行拍
    攝現場路段之照片，欲證明其當時行經該路段時該標誌有遭
    外物遮蔽致其無法看見而不知遵守，惟查：
    1.依道路交通安全規則第93條第1項第1款前段之規定，無速
      限標誌或標線者，行車時速不得超過50公里，因此，即使
      異議人駕駛車輛經過該路段時因樹木遮蔽而看不到速限標
      誌，異議人之行車時速仍應依上開規定不得超過50公里，
      然異議人當時之時速為66公里，自仍屬超速之違規行為。
    2.再自異議人提出其自行拍攝之該測速路段照片觀之，固有
      不易看到速限標誌之情形，然照片或因異議人之拍攝時間
      、地點及角度之關係，本不能真實反應或證明其當時行經
      該路段時視線所及之情形，經本院對照本件違規照片，異
      議人違規當時係行駛於「內側車道」，而異議人所自行拍
      攝之照片應係於「車道外側靠近人行道位置」拍攝，與違
      規當時之位置不同，視線所及之情形並不相同；且從異議
      人所拍攝之照片觀之，縱然從某些角度來看因行道樹之枝
      葉而有些微遮掩到該速限或警示牌，惟因該速限標誌並未
      全部遭遮掩，故一般用路人應仍可看見或辨識該處設有限
      速之警告標誌，尚難認有何全然無法看見或辨識有該交通
      標誌存在之情形。
    3.因此，異議人為合法領有駕駛執照之人，本有遵守交通安
      全規則之義務，而前揭警示標誌之設置，其作用在於提醒
      汽車駕駛人注意行車速限，縱未設置或該設置位置因故不
      易辨識，汽車駕駛人亦應依交通安全規則之速限行駛。本
      件異議人以66公里之時速行經違規地點，核已違反道路交
      通安全規則第93條第1項第1款前段之規定，自無由以警示
      標誌不易辨識等情，解免道路交通管理處罰條例第40條規
      定之處罰，是異議人上開違規行為堪以認定，應依法裁罰
      。
  (三)綜上所述，異議人駕駛車牌號碼3316-KB號自用一般小客車
    ，於上揭時、地有超速駕駛之違規事實明確，原處分機關依
    據道路交通管理處罰條例第40條、第63條第1項第1款（原處
    分漏載第1款）及違反道路交通管理事件統一裁罰基準表之
    規定，裁處異議人罰鍰1,600元，並記違規點數1點，於法核
    無不當，本件異議人之異議為無理由，應予駁回。
五、據上論結，應依道路交通管理處罰條例第87條第2項、道路
    交通案件處理辦法第19條，裁定如主文。
中    華    民    國    98    年    9     月    18    日
                    交通法庭  法  官 張家瑛
以上正本證明與原本無異。
如不服本裁定，應於收受送達後5日內向本院提出抗告狀。（應
附繕本）
                              書記官 李淑惠
中    華    民    國    98    年    9     月    23    日


司法院資訊處製作；財團法人民間司法改革基金會備份。
